臺灣高等法院臺南分院刑事判決　　　　　九十一年度上易字第八二七號　　　Ｇ
　　　上　訴　人　臺灣臺南地方法院檢察署檢察官
　　　上　訴　人
　　　即　被　告　甲　○　○
　　　選任辯護人　彭　冀　湘
　　　被　　　告　乙　○　○
右上訴人因被告等傷害等案件，不服臺灣臺南地方法院九十年度易字第二二０七號中
華民國九十一年四月二十二日第一審判決（起訴案號：臺灣臺南地方法院檢察署八十
九年度偵字第一二八六五、一三二九四號），提起上訴，本院判決如左：
      主      文
原判決關於丙○○、戊○○、辛○○部分均撤銷。
丙○○、戊○○、辛○○共同傷害人之身體，各處有期徒刑肆月，如易科罰金，均以
參佰元折算壹日。
其他上訴駁回。
      事      實
一、甲○○、乙○○（經判處有期徒刑四月，如易科罰金，以三百元折算一日確定）
    、丙○○、戊○○、辛○○及綽號「小隻昇仔」、「瑋仔」等人，於八十九年十
    一月七日晚，在臺南市○○路○段「賓士ＫＴＶ」為甲○○舉行生日聚會，嗣於
    翌日即八日凌晨三時許（原判決誤載為零時許），因甲○○與女友吵架，而乙○○、丙○○、戊○○、辛○○等人，陪同甲○○在臺南市○○路○段二五八巷巷
    口附近安撫，要其入內唱歌，由於甲○○喝酒過量而站在道路中央，適己○○駕
    駛其所有ＳＶ—０三０八號自用小客車，搭載庚○○、丁○○、邱玉芬等人經過
    該處，因己○○以按鳴喇叭方式催促甲○○、乙○○、丙○○、戊○○、辛○○
    等人讓路，詎料甲○○等五人，竟夥同綽號「小隻昇仔」、「瑋仔」等人，共同
    基於傷害之犯意聯絡，由甲○○及前開不詳姓名年籍之人，分持磚塊毆打己○○
    、庚○○、丁○○等三人，乙○○則持木棍毆打己○○，致己○○受有右前臂瘀
    傷及頭部血腫等傷害；庚○○受有頭部外傷併右側頂部顱骨開放性骨折等傷害；
    丁○○則受有頭部外傷併頭皮多處撕裂傷、牙齒斷裂等傷害。（另甲○○持地上
    石頭損壞己○○所駕駛前開自用小客車，致該車前、後方及右側玻璃共三片均破
    裂部分事實已據甲○○撤回上訴而確定）。
二、案經告訴人己○○、庚○○、丁○○分別訴由臺南市警察局第四分局報告臺灣臺
    南地方法院檢察署檢察官偵查起訴。
      理      由
一、右揭事實，業據上訴人即被告甲○○及同案被告乙○○二人均坦承不諱，核與告
    訴人己○○於警訊及原審指訴甲○○有傷害及毀損犯行，同案被告乙○○有傷害
    犯行，及告訴人庚○○、丁○○於警訊及本院調查時供述被打過程相符，足認前
    開被告二人自白確與事實相符，此外，並有供犯罪所用之磚塊三塊、木棍一支及
    甲○○掉落在現場之行動電話（號碼為0000000000號）、手鍊，以及
    被告乙○○掉落在現場之手錶及項鍊各一只，及現場照片十六幀、告訴人己○○
    、庚○○、丁○○之診斷證明書扣案足稽，是被告甲○○自白核與事證相符，前
    開犯行均堪以認定。
二、訊之被告丙○○、戊○○、辛○○三人均矢口否認有前揭犯行，被告丙○○辯稱
    ：當天甲○○及乙○○二人走出包廂後，伊仍在包箱內，後來有人通知伊，要伊
    過去幫忙時，當時到現場已經發現有二個人倒在地上，另外甲○○在砸車，所以
    伊並沒有參與這整件事等語；被告戊○○、辛○○均辯稱：渠等二人並未參與，
    當時二人要去買檳榔，因此由戊○○騎車載辛○○出去，所以那段時間發生何事
    ，二人根本不清楚，後來要回到ＫＴＶ門口時，就被警察攔下等語。
三、經查被告丙○○、戊○○、辛○○三人涉犯前揭傷害罪事實，已據告訴人己○○
    、庚○○、丁○○及證人邱玉芬等人分別於警訊及偵查中指訴、證述甚明。並經
    告訴人己○○具體指認被告等五人均出手毆打（五人指甲○○、乙○○、丙○○
    、戊○○、辛○○，詳警卷第一反面、第二頁正面、第反面三頁；八十九年度偵
    字第一三二九四號卷第二一頁反面）。且同案被告甲○○、乙○○於案發翌日自
    行到案說明時，亦均分別供稱被告丙○○、戊○○、辛○○三人亦有參與，甲○○供稱：「現場有丙○○、戊○○、辛○○、乙○○及綽號「小隻昇仔」、「瑋
    仔」及其不很熟的朋友，他們有無持兇器我不知道，因為當時一片混亂，大家都
    打，也不知道打到他們何部位」（詳同上偵卷第四頁）。乙○○供稱：「．．後
    因甲○○與女友吵架心情不好，我欲勸他回來唱歌，結果可能喝酒關係，在路中
    央，剛好被害人己○○駕車經過按喇叭，且言詞不當，我們便聯手持磚塊、木棒
    共同毆打被害人，當時丙○○、戊○○、辛○○及綽號「小隻昇仔」、「瑋仔」
    等人見狀便共同參與毆打被害人成傷」（詳同上偵卷第五、六頁）等語。而依常
    理，朋友相聚人多則膽大，遇有問題，易集體行動，且被告等原有十餘人在「賓
    士ＫＴＶ」唱歌，被告甲○○與、乙○○僅供出丙○○、戊○○、辛○○及綽號
    「小隻昇仔」、「瑋仔」等人，自可採信。如為外人應以勸架為主，非有特殊原
    因，難認共同參與，是被告丙○○、戊○○、辛○○三人參與共同毆打告訴人己○○、庚○○、丁○○之事實，洵堪認定。
四、被告丙○○、戊○○、辛○○於案發當時參與圍毆之事實，詳如前述，共同被告
    甲○○及乙○○二人雖於原審翻異前詞陳稱：被告丙○○、戊○○、辛○○並沒
    在現場等語（詳原審卷九十年十二月三日，九十一年四月八日訊問筆錄）。但甲○○於九十年十二月三日訊問時稱：「當天只有我們二人（即與乙○○二人），
    檢路邊石頭和磚塊及掃把和他們打架，因為喝醉了，所以很多事情不太清楚，至
    於丙○○、戊○○、辛○○並沒有參與」。乙○○則供稱：「他們三人（即丙○○、戊○○、辛○○）都是事情已經發生了才回去包廂找我們，就被警察作筆錄
    ，因為之前一起唱歌時，他們臨時有事去找朋友，就沒有跟我們在一起」等語（
    以上詳原審卷第三一、三二頁）。又甲○○於原審九十一年四月八日審理時所稱
    ：「被告戊○○、辛○○不在場，被告丙○○我沒有看到．．」。乙○○稱：「
    我是去勸架的，我不知道戊○○、辛○○有沒有打，我沒有看到丙○○．．」等
    語（詳原審卷第七十、七一頁）。二人前後供述即有出入，核與共同被告戊○○
    、辛○○二人於原審審理時所供述：「因我們被帶到警局後，我就打電話聯絡丙○○，警察聽到失聯絡他，就要求我約他出來，我心想他又沒有怎麼樣，說出來
    應不會怎麼樣。我就問他可否幫我們作證，他說好，刑事局的人開車去載丙○○
    」等語。又被告辛○○則稱：「我們當時回來時已經沒人了」（以上詳原審卷第
    七二頁）等語，亦有未合。既然被告戊○○早於不在唱歌現場，而且回來時已經
    沒人，如何被警察在現場帶回警局製作筆錄？又何以知道丙○○不在現場？又丙○○既不在現場，如何為戊○○為不在場證明？共同被告甲○○及乙○○於警訊
    時所為供述，既經該二人親自簽名，警方依渠等供述均能查出被告真名或綽號，
    且能印證當天在「賓士ＫＴＶ」唱歌之事實，自堪信為實。嗣於原審供述：當時
    並不瞭解警察問問題的意思等語，及事後翻供之陳述，應屬犯後護同案被告供
    詞，殊不足採。被告丙○○所辯伊當時人在包廂，並未在現場等語，自不可採。
    至於戊○○、辛○○則在現場為警查獲，不在場之辯解，更難採信。
五、按刑法上之連續犯，其數個犯罪行為，必有先後次序之可分，如係於同時同地一
    次實施，以侵害數個法益，而無從分別先後者，即屬一行為而觸犯數項罪名，不
    能以連續犯論（最高法院二十九年度上字第三四五四號判例參照）。本案被告甲○○、乙○○、丙○○、戊○○、辛○○及綽號「小隻昇仔」、「瑋仔」等人共
    同將己○○、庚○○、丁○○等三人圍毆成傷，應屬打群架之類型，係於同時同
    地一次實施，以侵害數個法益，而無從分別先後，即屬一行為而觸犯數項罪名。
    查被告甲○○、乙○○、丙○○、戊○○、辛○○等五人共同將己○○、庚○○
    、丁○○等三人圍毆成傷，核渠等所為，均係犯刑法第二百七十七條第一項傷害
    罪（被告甲○○另犯同法第三百五十四條毀損罪已確定）。被告五人就上揭傷害
    犯行，與綽號「小隻昇仔」、「瑋仔」等人，有犯意之聯絡及行為之分擔，皆為
    共同正犯。又被告等人，分持磚塊及木棍同時毆打前開告訴人三人成傷，乃以一
    傷害行為，同時傷害數人，觸犯同種構成要件，為同種類想像競合犯，應從傷害
    罪論處。公訴意旨認係連續犯，尚有誤會，併此指明。
六、原審關於被告丙○○、戊○○、辛○○部分，疏未詳察，遽依同案被告嗣後護
    供詞，認該三人均未參與將被害人己○○、庚○○、丁○○圍毆成傷，因而判決
    被告丙○○、戊○○、辛○○無罪，容有未洽。檢察官上訴意旨，執以指摘原判
    決不當，為有理由，自應由本院將原判決撤銷改判，爰審酌被告三人之素行、智
    識程度、前科紀錄，及被告等人僅因被害人按喇只催促離開，即集體圍毆車上乘
    客，而且傷勢甚為嚴重，與犯後尚未與被害人達成和解等一切情狀，分別量處如
    主文第二項所示之刑，並諭知如易科罰金以三百元折算一日之標準，以資懲儆。
    被告甲○○部分，原審認該部分罪證明確，因予適用刑法第二十八條、第五十五
    條、第二百七十七條第一項、第四十一條第一項前段，罰金罰鍰提高標準條例第
    一條前段、第二條規定，並審酌被告甲○○年輕卻不思上進，甲○○竟因細故持
    磚塊毆傷他人頭部，犯後態度及並未與告訴人達成和解等一切情狀，分別量處甲○○有期徒刑十月。並敘明扣案磚塊三塊雖為被告甲○○及乙○○用以攻擊告訴
    人己○○及庚○○之用，惟非屬被告所有；扣案行動電話（號碼：000000
    0000號）、手鍊二條、手錶一只、項鍊一條、扣子二顆雖經扣案，然並非供
    犯罪所用之物，應發還被告甲○○及乙○○；又錄影帶係證物非屬被告所有，均
    不予宣告沒收。本院經核原判決關於此部分認事用法，並無不合，量刑亦稱允當
    。被告上訴意旨，指摘原判決量刑過重，為無理由，應予駁回。
七、關於被告乙○○毀損無罪部分：
  (一)公訴意旨略以：乙○○與甲○○（已判決科處罰金四千元確定）於上開圍毆事件
    中，並基於毀損之犯意，共同以石頭砸壞己○○所有前開自用小客車前後方及右
    側玻璃，致生損害於己○○，因認乙○○另與甲○○共同涉犯刑法第三百五十四
    條毀損罪嫌云云。
  (二)按犯罪事實應依證據認定之，無證據不得推定其犯罪事實；又不能證明被告犯罪
    者，即應諭知無罪之判決，刑事訴訟法第一百五十四條、第三百零一條第一項分
    別定有明文。又認定犯罪事實所憑之證據，無論為直接證據或間接證據，其為訴
    訟上之證明，需於通常一般人不致有所懷疑，而得確信其為真實之程度者，始得
    據為有利之認定，倘其證明尚未達到此一程度，而有合理懷疑存在時，法院即無
    從為有罪之認定，最高法院七十六年台上字第四九八六號判例可資參照。
  (三)被告乙○○並未參與毀損己○○所有前開自用小客車車窗乙節，業據共同被告甲○○經隔離訊問時證述：車子是伊一個人砸的，事先並未告知乙○○，伊拿地上
    石頭丟的等語（詳原審九十年十二月三日訊問筆錄、九十一年四月八日審判筆錄
    ）明確在卷，是本案為偶發件，被告乙○○事先既未與同案被告甲○○共同謀議
    ，更無事證證明其有下手損壞被害人車窗，自無命其負共同毀損罪責。雖同案被
    告丙○○於原審曾供陳，其「自賓士ＫＴＶ」出來，看見已經有二人倒在地上，
    另外乙○○及甲○○二人在砸車等語，惟與丙○○所稱其不在場亦有未合，更與
    甲○○所稱由其一人所砸等亦有不合，是丙○○於原審所述，要難採信。
  (四)綜上所述，依調查所得證據，尚不足以證明被告乙○○，涉有公訴人所指毀損罪
    嫌，此外復查無其他積極證據，足資證明被告乙○○涉有毀損犯行，被告被訴毀
    損罪嫌部分，應屬不能證明，原審因予諭知無罪，經核於法並無不合，檢察官上
    訴意旨，仍執前詞，指摘原判決不當，為無理由，亦應予駁回。
據上論斷，應依刑事訴訟法第三百六十八條、第三百六十九條第一項前段、第三百六
十四條、第二百九十九條第一項前段，刑法第二十八條、第五十五條、第二百七十七
條第一項、第四十一條第一項前段，罰金罰鍰提高標準條例第一條前段、第二條，判
決如主文。
本案經檢察官廖椿堅到庭執行職務。
中    華    民    國      九十一      年      九  月      十七      日
                                  臺灣高等法院臺南分院刑事第一庭
                                      審判長法官  茆    臺    雲
                                            法官  蔡    長    林
                                            法官  李    文    福
右正本證明與原本無異。
不得上訴。
                                      法院書記官  李    良    倩
中    華    民    國      九十一      年      九      月      十八      日
附錄：本判決論罪法條
刑法第二百七十七條第一項：
傷害人之身體或健康者，處三年以下有期徒刑、拘役或一千元以下罰金。
刑法第三百五十四條：
毀棄、損壞前二條以外之他人之物或致令不堪用，足以生損害於公眾或他人者，處二
年以下有期徒刑、拘役或五百元以下罰金。
